臺灣高等法院刑事判決
111年度上訴字第3763號
上  訴  人  
即  被  告  黃偉強



上列上訴人因詐欺等案件，不服臺灣桃園地方法院111年度金訴
字第364號，中華民國111年9月7日第一審判決（起訴案號：臺灣
桃園地方檢察署111年度少連偵緝字第29號），提起上訴，本院
判決如下：
    主  文
上訴駁回。
    犯罪事實
一、黃偉強於民國109年11月間某日，經胡俊業(綽號：阿鹹，經
    臺灣桃園地方法院110年度訴字第351號判處有期徒刑1年2月
    ，現由本院111年上訴字2148號案件審理中)介紹，加入由陳
    祺聰(綽號：衝殺毀、順仔，經臺灣桃園地方法院110年度訴
    字第351號判決判處有期徒刑1年1月並確定)及年籍、姓名均
    不詳、綽號「寶貝齊」、「凍憨耶」等成年人所組成具有持
    續性、牟利性及結構性之詐欺犯罪組織(黃偉強所犯組織犯
    罪部分，另由臺灣新北地方法院以111年度金訴字第309號案
    件審理)，而與陳祺聰一起擔任取款車手，透過自動櫃員機(
    ATM)提領被害人匯入指定帳戶之款項，再交由胡俊業將款項
    上繳予集團上游成員。黃偉強、胡俊業、陳祺聰與其他詐欺
    集團成員共同意圖為自己不法之所有，基於三人以上共同詐
    欺取財及洗錢之犯意聯絡，由集團中不詳成員於109年11月1
    8日晚間7時許，撥打電話予李麗貞，先後冒充係東森購物員
    工與玉山銀行行員，佯稱其因信用卡作業疏失或遭到盜刷而
    需處理，致李麗貞信以為真而陷於錯誤，依指示於109年11
    月19日晚間10時56分許、翌(20)日凌晨0時6分許，匯款新臺
    幣(下同)4萬9,987元、7萬0,123元至中華郵政帳號(000)000
    00000000000號帳戶，再由陳祺聰陪同黃偉強於109年11月20
    日凌晨0時41分起至同日凌晨0時44分止，在桃園市○○區○○路
    00號中壢郵局自動櫃員機，持上開帳戶提款卡陸續提領6萬
    元、6萬元、3萬元共計15萬元，再將該筆款項交予胡俊業，
    由胡俊業扣除給與黃偉強之8,000元報酬以後，繳回集團上
    游成員，以此方法製造金流之斷點，致無從追查詐欺贓款之
    流向，而隱匿犯罪所得之去向及所在。嗣經警調閱監視器錄
    影畫面，始悉上情。
二、案經李麗貞訴由桃園市政府警察局中壢分局報告臺灣桃園地
    方檢察署檢察官偵查起訴。
    理  由
壹、程序部分：
　　本院認定事實所引用之下列證據資料（包含供述證據、文書
    證據等），並無證據證明係公務員違背法定程序所取得。又
    檢察官、被告黃偉強於原審準備程序、審理時及本院審理時
    ，對原審及本院所提示之被告以外之人審判外之供述，包括
    供述證據、文書證據等證據，就證據能力均未表示爭執，且
    迄言詞辯論終結前並未聲明異議，亦無顯有不可信之情況與
    不得作為證據之情形，本院審酌上開證據資料製作時之情況
    ，尚無違法不當及證明力明顯過低之瑕疵，認為以之作為證
    據應屬適當，是依刑事訴訟法第159條至第159條之5規定，
    本院所引用供述證據及文書證據等，均有證據能力。
貳、實體部分：
一、事實之認定： 　
 　 訊據上訴人即被告黃偉強對於上開犯罪事實，迭於偵查、原
    審及本院審理時坦承不諱(見少連偵緝卷第79至81、165至16
    7頁；原審卷第38、39、65、75、76頁；本院卷第90、93頁)
    ，核與證人即共犯胡俊業、陳祺聰於警詢及偵查中及證人即
    告訴人李麗貞於警詢時之證述情節相符(見偵字第6127號影
    卷第176至179頁；偵字第6880號影卷第254至256頁；少連偵
    影卷第19、20、23、26、127至129、132至135、203、204頁
    )，並有反詐騙諮詢專線紀錄表影本、受理詐騙帳戶通報警
    示簡便格式表影本、金融機構聯防機制通報單影本、中華郵
    政帳號(000)00000000000000號帳戶資料、黃偉強提領時地
    一覽表各1份、黃偉強提領畫面影本2張、路口蒐證與旅館櫃
    臺監視器畫面7張、胡俊業與黃偉強通訊軟體對話紀錄影本5
    張、中華郵政股份有限公司110年1月25日函附上開帳號(000
    )00000000000000號帳戶之基本資料與客戶歷史交易清單影
    本1份、臺灣桃園地方法院110年度訴字第351號刑事判決1份
    在卷可稽(見偵字第6127號影卷第71至77、81至91頁；偵字
    第6880號影卷第151至155、283至291頁；少連偵卷第229至2
    40頁)。足認被告上開出於任意性之自白核與事實相符，可
    以採信。本件事證明確，被告犯行，洵堪認定，應依法論科
    。
二、論罪之說明：
　㈠核被告所為，犯刑法第339條之4第1項第2款之三人以上共同
    詐欺取財罪、洗錢防制法第14條第1項之一般洗錢罪。
　㈡被告所犯上開二罪，係以一行為侵害數法益而觸犯數罪名，
    為想像競合犯，應依刑法第55條規定，從一重之三人以上共
    同詐欺取財罪處斷。
　㈢被告與胡俊業、陳祺聰、「寶貝齊」、「凍憨耶」及其他詐
    騙集團成員間，有犯意聯絡及行為分擔，均為共同正犯。
　㈣被告就上開洗錢犯行，已於偵查、原審及本院審理中坦承不
    諱(見少連偵緝卷第166頁、原審卷第38頁、本院卷第90頁)
    ，原應減輕其刑，惟依上開犯行已從一重論處三人以上共同
    詐欺取財罪，則關於此部分之減刑，於依刑法第57條量刑時
    ，將併予審酌。
　㈤被告固於107年間因違反毒品危害防制條例之施用第二級毒品
    案件，經臺灣新北地方法院108年度簡字第2379號判處有期
    徒5月，如易科罰金，以新臺幣1千元折算1日並確定，甫於1
    09年5月25日執行完畢，有本院被告前案紀錄表附卷可憑，
    其於受有期徒刑執行完畢後，5年以內故意再犯本案有期徒
    刑以上之罪，為累犯；惟與本件詐欺等案件犯罪類型、罪質
    均不同，參酌司法院釋字第775號解釋意旨，為符罪刑相當
    原則，爰不加重其刑，附此說明。
三、維持原判決及駁回上訴之理由：
　㈠原審以被告黃偉強之犯罪事證明確，適用洗錢防制法第14條
    第1項，刑法第11條前段、第28條、第339條之4第1項第2款
    、第55條前段、第38條之1第1項前段、第3項，刑法施行法
    第1條之1第1項等規定，並審酌被告正值青壯，不思以合法
    途徑賺取錢財，甘為擔任詐騙集團車手之工作，價值觀念顯
    有偏差，並造成告訴人蒙受財產上之損失，所為非是，惟念
    及被告坦承犯行，並有洗錢防制法第16條第2項之減刑事由
    ，犯後態度尚可，但相較同為取款車手之陳祺聰，已於另案
    中與告訴人調解成立，而被告卻尚未賠償告訴人分文，設法
    彌補己過，兼衡被告犯罪之動機、目的(一時貪利)、所生之
    損害、於本案之分工(擔任取款車手)及參與情節，並衡酌被
    告之素行(自104至107年間有違反毒品危害防制條例案件經
    法院論罪科刑及執行完畢紀錄，有本院被告前案紀錄表在卷
    可憑)，暨於被告於原審審理時自述國中畢業之智識程度、
    已婚、育有一名3歲幼子，與妻兒同住、羈押前從事泥作、
    打石工工作、日薪2千元之家庭生活、經濟狀況(見原審卷第
    77頁、本院卷第95頁)等一切情狀，量處有期徒刑1年2月；
    復就沒收說明：被告於本案中所領取之款項合計15萬元，其
    中8,000元作為報酬，業據被告於偵查及原審審理時供述在
    卷(見少連偵緝卷第80、166頁；原審卷第39、65頁），本案
    未經扣案之報酬8,000元，即屬被告本案之犯罪所得，仍應
    依刑法第38條之1第1項前段、第3項規定宣告沒收，於全部
    或一部不能沒收或不宜執行沒收時，追徵其價額；又本案所
    提領之詐騙款項既已交付胡俊業，由胡俊業扣除被告之報酬
    後繳回集團上游成員，無證據證明屬被告所有或有事實上之
    共同處分權，尚無從依洗錢防制法第18條第1項規定沒收，
    併此敘明。
　㈡經核原判決此部分認事用法均無違誤，量刑亦屬妥適。被告
    黃偉強上訴以原判決量刑太重，請求減輕其刑云云。惟按量
    刑輕重，係屬事實審法院得依職權自由裁量之事項，苟其量
    刑已以行為人之責任為基礎，並斟酌刑法第57條各款所列情
    狀，而未逾越法定刑度或有濫用權限情事，即不得任意指為
    違法，最高法院75年度台上字第7033號判例意旨可資參照。
    再按法律上屬於自由裁量之事項，並非概無法律性之拘束，
    自由裁量係於法律一定之外部性界限內（以定執行刑言，即
    不得違反刑法第51條之規定）使法官具體選擇以為適當之處
    理，因此在裁量時必須符合所適用法規之目的，即須受比例
    原則、公平正義原則等規範，謹守法律秩序之理念，體察法
    律之規範目的，使其結果實質正當，合於自由裁量之內部性
    界限，而定應執行之刑，亦屬自由裁量之範圍，其應受此項
    內部性界限之拘束，要屬當然，最高法院80年台非字第476
    號判例意旨、96年度台上字第7583號判決意旨足供參考。原
    判決已逐一剖析，並就卷內證據資料參互審酌，認定被告確
    有與詐騙集團成員犯前開三人以上共同詐欺取財、洗錢犯行
    ，且已審酌刑法第57條各項事由及洗錢防制法第16條第2項
    之減刑事由，業如前述，而該罪法定最輕本刑為有期徒刑1
    年，原審量處有期徒刑1年2月，已屬極低度之刑，原審於適
    法範圍內行使其量刑之裁量權，核無違法或不當之情形。是
    被告上訴主張原判決量刑過重云云，為無理由，應予駁回。
據上論斷，應依刑事訴訟法第368條，判決如主文。　
本案經檢察官張家維提起公訴，檢察官廖先志到庭執行職務。　
中　　華　　民　　國　　111 　年　　11　　月　　30　　日
                  刑事第十七庭  審判長法　官  鄭水銓
                                      法　官  姜麗君
                                      法　官  黃雅芬
以上正本證明與原本無異。
如不服本判決，應於收受送達後20日內向本院提出上訴書狀，其
未敘述上訴之理由者並得於提起上訴後20日內向本院補提理由書
（均須按他造當事人之人數附繕本）「切勿逕送上級法院」。
                                      書記官  鄭雅云
中　　華　　民　　國　　111 　年　　11　　月　　30　　日
附錄：本案論罪科刑法條全文　　　　　　　　　　　　　　　
中華民國刑法第339條之4：
犯第339條詐欺罪而有下列情形之一者，處1年以上7年以下有期
徒刑，得併科1百萬元以下罰金：
一、冒用政府機關或公務員名義犯之。
二、三人以上共同犯之。
三、以廣播電視、電子通訊、網際網路或其他媒體等傳播工具，
    對公眾散布而犯之。
前項之未遂犯罰之。
　　
洗錢防制法第14條：
有第二條各款所列洗錢行為者，處7年以下有期徒刑，併科新臺
幣5百萬元以下罰金。
前項之未遂犯罰之。
前二項情形，不得科以超過其特定犯罪所定最重本刑之刑。